【裁判字號】    97,台上,3997
【裁判日期】    970821
【裁判案由】    違反槍砲彈藥刀械管制條例
【裁判全文】
最高法院刑事判決            九十七年度台上字第三九九七號
上  訴  人  甲○○
選任辯護人  林憲聰律師
上列上訴人因違反槍砲彈藥刀械管制條例案件，不服台灣高等法
院台南分院中華民國九十七年五月八日第二審更審判決（九十七
年度上更(一)字第一二七號，起訴案號：台灣台南地方法院檢察署
九十五年度偵字第一二八三九號），提起上訴，本院判決如下：
    主  文
上訴駁回。
    理  由
按刑事訴訟法第三百七十七條規定，上訴於第三審法院，非以判
決違背法令為理由，不得為之。是提起第三審上訴，應以原判決
違背法令為理由，係屬法定要件。如果上訴理由書狀並未依據卷
內訴訟資料，具體指摘原判決不適用何種法則或如何適用不當，
或所指摘原判決違法情事，顯與法律規定得為第三審上訴理由之
違法情形，不相適合時，均應認其上訴為違背法律上之程式，予
以駁回。本件原審經審理結果，認為上訴人甲○○共同未經許可
持有可發射子彈具有殺傷力之（改造）手槍、子彈之犯行明確，
因而撤銷第一審關於諭知上訴人無罪部分之判決，改判依想像競
合犯，從一重論上訴人以共同未經許可持有可發射子彈具有殺傷
力之（改造）手槍罪，處有期徒刑三年，併科罰金新台幣十萬元
，並諭知罰金如易服勞役之折算標準，及為相關從刑之宣告。已
詳敘其調查、取捨證據之結果及憑以認定犯罪事實之心證理由；
並就上訴人否認犯行之供詞及其所辯各語認非可採，予以論述指
駁。從形式上觀察，原判決尚無足以影響判決結果之違背法令之
情形存在。上訴意旨略稱：（一）原判決依已判刑確定之共同被
告沈孟傑於警詢及原審審理時之證詞，認定上訴人與沈孟傑、宋
福生事先有犯意之合致云云。惟上訴人及宋福生均否認上訴人知
悉沈孟傑帶槍及開槍示威，且上訴人於警詢、偵訊時及沈孟傑於
偵訊亦未供稱：宋福生曾要沈孟傑攜帶槍枝前往台南市○○○路
之賓全汽車保養廠等情。原判決顯有未依證據認定事實之違法。
退步言之，縱認宋福生要沈孟傑攜槍前往汽車保養廠，其二人對
話時上訴人在場，或於沈孟傑持槍恐嚇時，在旁壯其聲勢，然扣
案槍、彈仍在沈孟傑支配管理之狀態下，上訴人並無共同持有之
意，仍難據此認定上訴人與沈孟傑、宋福生有共同持有該槍、彈
之犯意聯絡，原判決之論斷有違論理法則。（二）原判決僅以沈
孟傑之供述及上訴人知情，無其他具體積極事證，遽認上訴人為
共同正犯，違反刑事訴訟法第一百五十四條所定之證據裁判原則
，有判決不適用法則之違法。（三）扣案槍枝係由沈孟傑持有，
上訴人未支配管領扣案槍枝之事實，據證人即賓全汽車保養廠負
責人曾彥淵證述明確。上訴人在客觀上並無持有槍枝之行為，原
審就此有利於上訴人之證據，不予採納，亦未說明其理由，有判
決不備理由之違誤。（四）本件事實未臻明確，有傳訊宋福生之
必要，乃原審未傳該關鍵證人，亦有應於審判期日調查之證據而
未予調查之違法等語。惟查：（一）證據之取捨及事實之認定，
係屬事實審法院自由判斷之職權，此項職權之行使，倘未違背客
觀存在之經驗法則與論理法則，即不得任意指為違法。經查原判
決認定上訴人有其事實欄一所載共同未經許可持有槍、彈之犯罪
事實，係綜核上訴人於警詢、偵查中之部分供述（承認宋福生邀
約伊到賓全汽車保養廠追討汽車零件，伊知道沈孟傑有帶槍之事
實），證人沈孟傑之證言（於警詢時證稱：上訴人知道到賓全汽
車保養廠要追討汽車零件，上訴人知道伊有帶槍，於第一審審理
時證述宋福生問伊有沒有槍，講這些話時，上訴人在旁邊有聽到
，且表示如果沒有談成，叫伊開槍示威，此上訴人亦知情，案發
當時，上訴人隨同前往，伊拿槍出來抵住被害人曾俊博，上訴人
並未阻止，且在一旁講話挺伊等情），並參酌扣案經鑑定具殺傷
力之槍、彈及卷附內政部警政署刑事警察局九十五年九月四日刑
鑑字第０九五０一二九四五四號槍、彈鑑定書等證據資料而為論
斷。又以上訴人否認犯罪，所辯：伊不知沈孟傑攜帶改造手槍、
子彈前往賓全汽車保養廠，亦未持有該槍、彈，伊並無非法持有
槍、彈云云，係卸責之詞，不足採取，亦已依憑卷證資料詳加指
駁。此屬事實審法院取捨證據、認定事實之職權合法行使，核與
論理法則無違，亦無判決不適用法則之違法可言，尚不得任意指
摘，執為第三審上訴之理由。（二）刑事法上關於未經許可持有
槍枝、子彈罪之成立，所謂「持有」，並非必須親自對該槍、彈
實行管領行為為必要，如以共同犯罪之意思，事先有犯意之合致
，而由其中一部分人對該槍、彈實行占有、管領行為者，仍應論
以該未經許可持有槍、彈罪之共同正犯。本件依原判決認定：上
訴人與沈孟傑、宋福生共同基於非法持有可發射子彈具有殺傷力
之槍枝、子彈之犯意聯絡，於民國九十五年八月二十六日晚間八
時許，推由沈孟傑攜帶如其事實所載之改造手槍一支及子彈四顆
，即與宋福生等共同前往賓全汽車保養廠等情；於理由乙、五說
明：沈孟傑於警詢及第一審審理時既供稱宋福生要其攜帶槍枝前
往賓全汽車保養廠，並要其於談判不成後，開槍示威，當時上訴
人在場；上訴人亦隨同前往該保養廠，其持槍抵住曾俊博時，上
訴人並未阻止，且講話相挺等語，上訴人與沈孟傑、宋福生三人
間，事先已有犯意之合致，並且相互利用，推由沈孟傑攜帶槍、
彈，以壯其聲勢，均應論以未經許可持有槍、彈罪之共同正犯等
情甚詳（見原判決第四、五頁）。依原判決認定上訴人、沈孟傑
、宋福生三人係推由沈孟傑攜帶前開槍、彈等情，則曾彥淵證述
：沒有看到上訴人持槍等語，與原判決認定之事實並無矛盾，原
審就此未另為說明，不能指為違法，而據以提起第三審上訴。（
三）刑事訴訟法第一百六十三條規定揭櫫當事人調查證據主導權
之原則，法院於當事人主導之證據調查完畢後，認為事實未臻明
瞭仍有待釐清時，固得斟酌具體個案之情形，裁量是否補充介入
調查。但如待證事實已臻明瞭，無再調查之必要者，法院未為無
益之調查，即不能指為有應調查證據而不予調查之違法。經查上
訴人及其原審辯護人於原審九十七年五月一日審判期日調查證據
程序結束前，審判長詢以：「尚有何證據調查？」均稱「無」等
語（見原審卷第七九頁）。原審依據卷內調查所得之證據資料而
為判斷，認本件待證事實並無不明瞭之處，未再為其他無益之調
查，核無應於審判期日調查之證據而未予調查之違法可言。上訴
意旨執以指摘，仍非適法之第三審上訴理由。（四）其餘上訴意
旨經核係置原判決所為明白論斷於不顧，仍持已為原判決指駁之
陳詞再事爭辯，及對於事實審法院取捨證據與自由判斷證據證明
力之職權行使，徒以自己之說詞，任意指摘，難認已符合首揭法
定之第三審上訴要件。其上訴違背法律上之程式，應予駁回。
據上論結，應依刑事訴訟法第三百九十五條前段，判決如主文。
中    華    民    國  九十七  年    八    月  二十一  日
                      最高法院刑事第十庭
                          審判長法官  邵  燕  玲
                                法官  李  伯  道
                                法官  孫  增  同
                                法官  吳      燦
                                法官  李  英  勇
      本件正本證明與原本無異
                                      書  記  官
中    華    民    國  九十七  年    八    月  二十八  日
                                                    Ｍ


司法院資訊處製作；財團法人民間司法改革基金會備份。
